臺灣高等法院高雄分院民事判決　　　　　 96年度上字第128號
上　訴　人　寶祥海運有限公司
法定代理人　甲○○
訴訟代理人　林昇格律師
複代理人　　林淑娟律師
被上訴人　　乙○○○○○○○○
訴訟代理人　陳正男律師
　　　　　　侯勝昌律師
　　　　　　朱淑娟律師
上列當事人間請求給付維修費用事件，上訴人對於民國96年6 月
11日臺灣高雄地方法院96年度訴字第864 號第一審判決提起上訴
，本院於民國96年10月31日言詞辯論終結，判決如下：
    主    文
原判決關於命上訴人給付超過新台幣壹佰壹拾萬元本息部分，及
該部分假執行之宣告，暨訴訟費用之裁判廢棄。
上開廢棄部分，被上訴人在第一審之訴及其假執行之聲請均駁回
。
其餘上訴駁回。
第一、二審訴訟費用由上訴人負擔三分之二，餘由被上訴人負擔
。
    事實及理由
一、被上訴人主張：兩造於民國95年1 月間訂立船舶修繕契約，
    約定由被上訴人前往訴外人新光造船股份有限公司（下稱新
    光公司），修繕上訴人所有在新光公司上架之鴻運輪，嗣被
    上訴人於同年月26日修繕完畢，上訴人本應支付修繕費用新
    台幣（下同）257 萬7174元，詎上訴人僅交付現金50萬元，
    及由訴外人丙○○所簽發，面額各50萬元、40萬元、30萬元
    、40萬元之支票4 紙，而上開支票除其中面額50萬元之支票
    兌現外，其餘3 紙支票經屆期提示均告退票，加計餘款47萬
    7174元，上訴人共計積欠157 萬7174元未支付。為此，依兩
    造間修繕契約，請求上訴人給付157 萬7174元及自96年3 月
    23日起算之法定遲延利息。原審為被上訴人勝訴之判決，上
    訴人不服提起上訴。被上訴人於本院聲明：上訴駁回。
二、上訴人則以：上訴人已於95年初將鴻運輪出租予丙○○，約
    定由其負責修繕事宜並支付修繕費用，是本件修繕契約存在
    被上訴人與丙○○間，上訴人並非契約當事人，被上訴人請
    求上訴人給付修繕費，為無理由。又本件修繕費用原為257
    萬7174元，惟被上訴人嗣後已與丙○○達成協議，就修繕費
    用減縮為210 萬元，扣除已支付之100 萬元後，被上訴人僅
    得再請求110 萬元，其請求給付157 萬7174元，亦有未當等
    語置辯。並於本院聲明：(一)原判決廢棄。(二)被上訴人於第一
    審之訴及假執行之聲請均駁回。
三、兩造不爭執之事項及本件爭點：
(一)兩造不爭執之事項：
  1.上訴人所有之鴻運輪於95年 1月間前往新光公司進行上架歲
    修時，被上訴人曾前往該處進行維修，並於同年月26日修繕
    完成。
  2.被上訴人本來所得請求之修繕費用為257 萬7174元，扣除已
    取得之現金50萬元及已兌付之面額50萬元支票1 紙外，餘款
    尚未獲清償。
  3.被上訴人持有丙○○所簽發面額各40萬元、30萬元、40萬元
    之支票3紙經屆期提示均未兌現。
(二)本件爭點：
  1.上訴人是否為本件修繕契約之當事人？
  2.如被上訴人得請求上訴人給付修繕費用，則金額若干？
四、上訴人是否為本件修繕契約之當事人？
  (一)按承攬者，謂當事人約定，一方為他方完成一定之工作，他
    方俟工作完成，給付報酬之契約，民法第490 條第1 項定有
    明文。本件被上訴人主張承攬上訴人所有鴻運輪之修繕工程
    ，並於96年1 月26日修繕完畢，業據提出載有上訴人名義之
    請款單、經上訴人員工林耀庭簽字之完工驗收單及催告上訴
    人給付修繕報酬之律師函存卷可憑（本院卷第8 至68頁），
    上訴人不否認收受該律師函及上訴人已完成修繕工作等情屬
    實，是被上訴人上開主張，尚堪採信。
  (二)上訴人雖以：已於95年初將鴻運輪出租予丙○○，約定由其
    負責修繕事宜並支付修繕費用，是本件修繕契約存在被上訴
    人與丙○○間等語置辯。惟查，上訴人初主張修繕前已將鴻
    運輪出租於丙○○（原審卷97頁），嗣改稱：約定修繕完之
    後直接出租給丙○○（原審卷117 頁）；針對租金及租期約
    定修船後再談，但修船後並未再洽談相關事宜等語（原審卷
    122 頁），上訴人與丙○○間是否有租賃關係，已屬有疑。
    且上訴人於原審及本院皆聲請訊問證人丙○○，以證明其所
    述屬實。然丙○○於本院到庭，則否認與上訴人間有租賃關
    係，證稱：係與甲○○（上訴人公司之法定代理人）股份載
    運砂石牟利；（是否你通知南台電氣行進行維修？）不是，
    是甲○○與南台電氣行聯絡維修的。（為何甲○○說是你通
    知南台電氣行來維修的？）我沒有與南台電氣行聯絡，我是
    在修理期間才與南台電氣行的人見面，不然我跟他們完全不
    認識等語（本院卷44、45頁），不能證明丙○○承租鴻運輪
    並與被上訴人間成立承攬契約。而丙○○證詞與證人即新光
    公司實際負責人蔡政宏證述：上訴人所有之船舶鴻運輪於95
    年1 月間在新光公司進行上架歲修時，是由上訴人之法定代
    理人甲○○出面與我接洽相關事宜，當時我並未聽聞他提及
    將鴻運輪出租他人之事，而上架期間，被上訴人有到新光公
    司進行鴻運輪之修繕工程，被上訴人維修時，甲○○有在現
    場監工等語（原審卷第111 至112 頁），及證人即曾任鴻運
    輪輪機長林耀庭證稱：上訴人所有之鴻運輪於95年1 月間在
    新光公司進行歲修時，甲○○叫我到現場監工，他有時也會
    到場監工等語（原審卷第113 至114 頁），亦互核相符，自
    堪採信。可見本件係由上訴人法定代理人甲○○通知被上訴
    人到場維修，甲○○亦在場監工，兩造間應有成立修繕契約
    甚明。上訴人空言否認丙○○證詞之真正，並無足採。
  (三)又林耀庭雖證述：甲○○於95年初通知伊去工作，並告知鴻
    運輪之事由丙○○負責，要我向他領取薪水云云。然其另稱
    ：伊不知道上訴人有無將鴻運輪出租丙○○，也不知道是何
    人出面請被上訴人修繕；95年維修時，伊還是上訴人員工等
    情（原審卷第113 至114 頁），是林耀庭所證尚無從為有利
    上訴人之認定，且林耀庭所為監工或在完工驗收單上簽字，
    係本於上訴人員工之身分為之，亦堪認定。而丙○○所以支
    付該船舶之修繕費用係應上訴人法定代理人甲○○之要求所
    為，此觀其證稱：（後來你為何要開支票4 張付維修費160
    萬元？）因為甲○○叫我去他家，當時還有南台電氣行的人
    在那邊，因為我有股份，所以甲○○叫我開票；（甲○○付
    了50萬元現金的部分是你拿給他的？）這50萬元現金是我出
    的，是之前在新光公司我將錢交給甲○○，甲○○直接交給
    被上訴人王明凱的等語（本院卷46頁）可明。至於甲○○與
    丙○○間所謂「股份」的法律關係為何，是否約定應由丙○
    ○給付該修繕款項，亦係其內部關係，並無拘束第三人之效
    力。再者，兩造間就修繕報酬給付之方式並未特別約定，而
    依一般商場交易習慣，亦無要求定作人於給付報酬時必需交
    付自己簽發之票據，是以被上訴人雖執有由丙○○簽發之支
    票，僅足認係定作人支付修繕款項方式之一種，尚無從據此
    推論修繕契約存在被上訴人與丙○○間。是上訴人辯稱修繕
    契約存在於被上訴人與丙○○間云云，自無足採。
五、如被上訴人得請求上訴人給付修繕費用，則金額若干？
    本件被上訴人承攬上訴人所有鴻運輪之修繕工程，並於96年
    1 月26日修繕完畢，為上訴人所不爭執，應堪信實。則被上
    訴人基於兩造間修繕契約，自得請求上訴人給付報酬。被上
    訴人主張修繕費用共257 萬7174元，扣除已取得之現金50萬
    元及兌付之面額50萬元支票1 紙外，其餘丙○○所簽發，面
    額各40萬元、30萬元、40萬元之支票3 紙（合計110 萬元）
    經屆期提示均告退票，加計餘款47萬7174元，共計157 萬71
    74元尚未獲支付一節，上訴人就其中丙○○所簽發支票未獲
    兌現之110 萬元部分，並不爭執，應堪信實。至上訴人抗辯
    餘款47萬7174元，被上訴人同意減縮，因此丙○○始僅簽發
    前述之支票以為支付修繕費用，雖為被上訴人所否認，並辯
    稱：當時係心想先把210 萬元部分先拿到，剩下再慢慢追討
    云云（原審卷97頁），然被上訴人於95年10月13日所發催告
    上訴人給付系爭修繕報酬之泰陽聯合律師事務所函（原審卷
    第68至69頁），通知上訴人其所交付作為支用修繕費用之支
    票三張金額共110 萬元，經屆期提示因存款不足退票；另委
    託載運貨物落海，損失116 萬元。上開二項修繕承攬報酬暨
    貨物損害價金合計共為226 萬元等語，明白表示僅請求系爭
    修繕承攬報酬共110 萬元，並未提及尚有前述餘款47萬7174
    元，顯見被上訴人在收受上訴人交付丙○○名義之支票之前
    或同時，確有同意減縮承攬報酬之意，否則自無獨漏該部分
    款項之理。被上訴人上開抗辯，亦無足採。上訴人主張雙方
    已合意減付47萬7174元為可採。
六、按當事人於第二審程序，不得提出新攻擊或防禦方法。但有
    下列情形之一者，不在此限：一、因第一審法院違背法令致
    未能提出者。二、事實發生於第一審法院言詞辯論終結後者
    。三、對於在第一審已提出之攻擊或防禦方法為補充者。四
    、事實於法院已顯著或為其職務上所已知或應依職權調查證
    據者。五、其他非可歸責於當事人之事由，致未能於第一審
    提出者。六、如不許其提出顯失公平者。前項但書各款事由
    ，當事人應釋明之。違反前二項之規定者，第二審法院應駁
    回之，民事訴訟法第447 條定有明文。上訴人於本院行2 次
    準備程序後，始聲請通知訊問證人高文賓，以證明系爭修繕
    契約之洽定對象及修繕費用由何人支付等情，惟該證人之存
    在為上訴人於原審所未主張，且未釋明有上開但書事項之存
    在，已有未合。況上訴人亦未說明該證人何以知悉上情，應
    認該部分證據並無調查之必要，併此敘明。
七、綜上所述，被上訴人本於承攬之法律關係，請求上訴人給付
    積欠之修繕費用110 萬元，及自96年3 月23日起算之法定遲
    延利息部分，為有理由。超過部分為無理由，應予駁回。至
    於被上訴人敗訴部分，其假執行之聲請失所附麗，應併予駁
    回。原審就超過上開應准許部分，為上訴人敗訴之判決，並
    為假執行之宣告，自有未洽。上訴意旨就此部分指摘原判決
    不當，求予廢棄改判，為有理由。至於上開應准許部分，原
    審判命上訴人給付，並為假執行宣告，核無違誤，上訴意旨
    仍執陳詞，指摘原判決不當，求予廢棄改判，為無理由，應
    駁回其上訴。
八、據上論結，本件上訴為一部有理由，一部無理由，依民事訴
    訟法第450 條、第449 條第1 項、第79條，判決如主文。
中　　華　　民　　國　　96　　年　　11　　月　　14　　日
                            民事第六庭
                                審判長法官   許明進
                                法      官   張明振
                                法      官   陳真真
以上正本證明與原本無異。
本件不得上訴。
中　　華　　民　　國　　96　　年　　11　　月　　15　　日
                                書  記  官   黃一秋
